【裁判字號】    99,台上,4140
【裁判日期】    990701
【裁判案由】    違反槍砲彈藥刀械管制條例
【裁判全文】
最高法院刑事判決            九十九年度台上字第四一四０號
上  訴  人  甲○○
            乙○○
上列上訴人等因違反槍砲彈藥刀械管制條例案件，不服台灣高等
法院台南分院中華民國九十七年四月十五日第二審判決（九十六
年度上訴字第一三七六號，起訴案號：台灣雲林地方法院檢察署
九十五年度偵字第三六０一號），提起上訴，本院判決如下：
    主  文
上訴駁回。
    理  由
按刑事訴訟法第三百七十七條規定，上訴於第三審法院，非以判
決違背法令為理由，不得為之。是提起第三審上訴，應以原判決
違背法令為理由，係屬法定要件。如果上訴理由書狀並未依據卷
內訴訟資料，具體指摘原判決不適用何種法則或如何適用不當，
或所指摘原判決違法情事，顯與法律規定得為第三審上訴理由之
違法情形，不相適合時，均應認其上訴為違背法律上之程式，予
以駁回。本件上訴人甲○○、乙○○（下稱上訴人等）上訴意旨
略以：(一)、原判決理由既稱本件警方對甲○○所駕駛車號VU－47
85號自用小客車（下稱本件自用小客車）之後車廂執行搜索而扣
押之槍、彈等物，係屬違反法定程序搜索所得，即應認該次搜索
所查扣之槍、彈等物均無證據能力，卻又謂該違法搜索取得之槍
、彈等證物有證據能力，前後理由之敘述互生齟齬，顯有理由矛
盾之違法。(二)、原判決以前開警方之搜索程序雖違背法律規定，
但經審酌本件上訴人等之犯罪具有危險性，倘警方未及時搜索，
任由上訴人等離去現場後，始向法院聲請搜索票，再執以搜索，
上訴人等可能已將持有之槍、彈隱匿，致無從發現等情狀，兼衡
上訴人等之人權保障及社會安全維護，據謂依該搜索程序所扣押
之槍、彈等物，仍具有證據能力。然於前開情狀，偵、審人員如
依法定程序執行搜索時，有無發現該證據之必然性，係源自於美
國「毒樹果實理論」之「假設偵查流程理論」，亦即假設偵查機
關縱未違法取證，該證據最後仍會落入偵查機關之手中時，則法
院仍得使用該違法取得之證據。準此，原判決以警方若未及時搜
索，任由上訴人等離去現場後，始向法院聲請搜索票，再執以搜
索，上訴人等可能已將持有之槍、彈隱匿，致無從發現等為理由
，資為衡酌前開違法搜索所得證物有無證據能力之依據，即與前
揭「假設偵查流程理論」不相符合，亦嫌理由矛盾。(三)、甲○○
於原審已陳稱扣案如原判決附表編號３所示之具殺傷力改造仿貝
瑞塔手槍一支（槍枝管制編號：0000000000號，含彈
匣一個，下稱本件改造槍枝），係屬「黃德全」所有。而依原審
勘驗卷附警方蒐證錄影帶所翻拍之光碟結果，在該錄影帶「第十
分三十二秒」時所顯示之畫面，可看到白色紙張上有「黃德全」
之字樣；在該錄影帶「第十分五十四秒」所顯示之畫面，警方自
本件扣案背包取出內裝物置於桌上時，亦有身分證影本一紙。另
依證人許正育、熊春華於第一審中之陳述，在警方查獲本件前，
綽號「阿全」者（下稱「阿全」）確在現場，其並將一只包包放
入甲○○所駕之自用小客車後車廂。則前開書有「黃德全」字樣
之紙條及身分證影本，是否可據以查出真正持有本件改造槍枝者
？「阿全」是否即係「黃德全」？攸關甲○○此部分犯行能否成
立，原審漏未審酌、究明，並有調查未盡之違誤。(四)、原審以本
件扣案之背包及其內裝放之槍、彈，經檢察官函請雲林縣警察局
台西分局（下稱台西分局）採集其上指紋，並送請有關機關鑑定
，雖據該分局函覆稱前開物品上指紋，因紋線不清、特徵點不足
，無法送驗比對，但此項函覆結果，本於罪疑唯輕原則，自應為
有利於甲○○之認定，原判決卻為相反之論斷，自難認為適法。
(五)、本件乙○○係因甲○○持如原判決附表編號１所示之具殺傷
力空氣長槍一支（槍枝管制編號：0000000000號，下
稱本件空氣槍）前往雲林縣麥寮鄉橋頭村之田裡，射擊斑鳩，乃
持電燈在旁協助照明，並未支配管領該空氣槍，原判決認定乙○
○前開所為，係與甲○○共同持有本件空氣槍，顯有未當云云。
惟查：原判決綜合全案證據資料，本於事實審法院職權推理之作
用，認定上訴人等確有其事實欄所載之犯行，因而撤銷第一審不
當之科刑判決，依想像競合犯從一重改判仍論處甲○○未經許可
，持有可發射子彈具有殺傷力之改造槍枝罪刑（依刑法第十九條
第二項規定減輕其刑後，量處有期徒刑三年二月）；另改判仍論
處乙○○共同未經許可，持有空氣槍罪刑（依刑法第六十二條自
首規定減輕其刑後，量處有期徒刑一年六月，再減為有期徒刑九
月）。已詳細說明其採證認事之理由。所為論斷，亦俱有卷證資
料可資覆按。對於依憑甲○○之供述，卷附內政部警政署刑事警
察局民國九十五年八月三十一日刑鑑字第０九五０一一二八六０
號槍彈鑑定書、照片及扣案本件改造槍枝，如何已足認定甲○○
有未經許可，持有可發射子彈具有殺傷力之本件改造槍枝犯行；
檢察官雖曾函請台西分局在本件自用小客車後車廂所扣得之背包
及其內裝放之本件改造槍枝、空氣槍、子彈等物，採集指紋後送
請鑑驗，但該分局既已以前開物品上之指紋「紋線不清、特徵點
不足」為由，函覆無法送驗比對，該函覆結果如何之不足資為有
利於甲○○之認定；依據上訴人等之供述，其等既自九十五年六
月間某日起至同年七月十二日止，多次於夜間同至麥寮鄉橋頭村
之田裡，由甲○○持本件空氣槍射擊斑鳩，乙○○則持電燈在旁
協助照明，事後二人復一起烹食射得之斑鳩，如何堪以認定其等
應負共同持有空氣槍之罪責；甲○○嗣於原審雖諉稱本件改造槍
枝係屬「黃德全」所有，證人許正育亦陳稱其於九十五年七月十
二日晚上，在熊春華所經營之飲食店喝酒、用餐時，尚有「阿全
」、「長吉」及甲○○等人在場，其並見「阿全」將包包放入甲
○○所駕車輛之後車廂，「阿全」係甲○○之朋友，不知「阿全
」之真實姓名，證人熊春華並證稱甲○○、許正育與另二位不認
識之人於前開時間確在其店內，其中一人後來跑掉各云云，如何
之俱不足採為有利於甲○○之依據。亦皆已詳加說明。上訴人等
上訴意旨就原判決前揭之論斷，究有何違背經驗法則或論理法則
等違法情形，並未依據卷內資料為具體之指摘，上訴意旨(三)指原
判決漏未審酌甲○○、許正育、熊春華於原審中之前開陳述，上
訴意旨(四)、(五)仍執前揭陳詞，據以指摘原判決為違背法令，係對
於原判決已說明事項及屬原審採證認事職權之適法行使，持憑己
見而為不同之評價，且重為事實之爭執，均與法律規定得為第三
審上訴理由之違法情形，不相適合。且查：(一)、原判決以依憑警
員吳吉和之證述，卷附原審勘驗警方蒐證錄影帶翻拍光碟之筆錄
、台西分局解送人犯報告書及刑事案件移送書等資料所載，本件
警員係接獲民眾檢舉在麥寮鄉○○村○○路二十八之六七號前，
有槍械藏置於車輛後車廂之電話後，乃趕至上址，因見甲○○正
欲開啟本件自用小客車之車門，即上前向上訴人等盤檢，並對本
件自用小客車後車廂執行搜索，而扣得本件改造槍枝、空氣槍及
鋼珠等物品，則警方事先既未向法院聲請取得搜索票，所為亦不
符合刑事訴訟法第一百三十條、第一百三十一條第一項、第二項
、第一百三十一條之一關於「附帶搜索」、「逕行搜索」、「緊
急搜索」、「同意搜索」等規定，說明警方本件搜索確違背法定
程序；另以前開搜索雖不符合法定程序，然經衡酌警方係因懷疑
甲○○涉有違反槍砲彈藥刀械管制條例罪嫌，始對本件自用小客
車執行搜索，搜索所查扣之證物又已於二十四小時內呈報檢察官
，並無故意違背法定程序之主觀意圖，該違法搜索所得復非供述
證據，無改變證物型態致影響其可信性，對上訴人等訴訟上防禦
不利益之程度不高，具有殺傷力之槍枝復嚴重危害社會治安及公
共利益，警方若未及時予以搜索、查扣，任令上訴人等於離去現
場後，始向法院聲請搜索票，再執以搜索，上訴人等可能已將前
開槍枝等物品隱匿，致無從發現等情狀，依刑事訴訟法第一百五
十八條之四規定，於審酌上訴人等之人權保障及社會安全維護，
依比例原則及法益均衡原則為判斷後，據謂本件搜索所扣押之本
件改造槍枝等物應具有證據能力。經核其前後理由之敘述，並無
齟齬不一；與上訴意旨所稱學理上所謂「假設偵查流程理論」，
並無直接關聯。(二)、依原審九十七年三月十八日審判筆錄記載，
原審經當庭勘驗本件警方蒐證錄影帶所翻拍之光碟結果，在該錄
影帶「第十分三十二秒」時所顯示畫面，雖可看見白色紙張上有
「黃德全」字樣，但於該錄影帶「第十分五十四秒」時所顯示畫
面，其左上方之紙張卻無法看出是否為身分證件影本（見原審卷
第一一五頁）。本件承辦警員吳吉和於原審復證陳：「（當時背
包裡面有無查到身分證？）應該沒有，如果有身分證我們應該會
再查」、「（這是什麼東西知否？《提示辯護人當庭提出並指內
容疑為證件之照片》）印象中很像是帳單」（見原審卷第一四九
頁）。上訴意旨(三)指前開於「第十分五十四秒」時之錄影帶畫面
，顯示有身分證件影本云云，即與卷內資料不相符合，顯非依據
卷證資料執為指摘，自非適法之第三審上訴理由。(三)、依上所述
，警方既未自本件扣案背包內查得身分證件影本，甲○○、許正
育及熊春華復均無法提出「黃德全」或「阿全」之年籍資料，俾
供調查。原審依憑卷內相關證據，因認甲○○未經許可，持有本
件改造槍枝之事實已臻明瞭，無就前揭書有「黃德全」字樣之紙
條再為無益調查之必要，核屬事實審法院採證認事職權之適法行
使，亦無上訴意旨(三)所指調查未盡之違誤。綜上所述，本件上訴
人等之上訴意旨所指，均與法律規定得為第三審上訴理由之違法
情形不相適合，其等上訴違背法律上之程式，皆應予駁回。
據上論結，應依刑事訴訟法第三百九十五條前段，判決如主文。
中    華    民    國  九十九  年    七    月    一    日
                      最高法院刑事第六庭
                          審判長法官  謝  俊  雄
                                法官  陳  世  雄
                                法官  魏  新  和
                                法官  徐  文  亮
                                法官  吳  信  銘
本件正本證明與原本無異
                                      書  記  官
中    華    民    國  九十九  年    七    月    六    日
                                                      Ｑ

司法院資訊處製作；財團法人民間司法改革基金會備份。
